【裁判字號】    98,抗,599
【裁判日期】    980417
【裁判案由】    聲明異議
【裁判全文】
臺灣高等法院民事裁定                   98年度抗字第599號
抗  告  人  大傲若謙資產管理股份有限公司
法定代理人  丁○○
上列抗告人因與相對人甲○○、乙○○、丙○○間聲明異議事件
，對於中華民國98年3月13日臺灣板橋地方法院98年度事聲字第7
號裁定提起抗告，本院裁定如下：
    主  文
抗告駁回。
抗告費用由抗告人負擔。
    理  由
一、抗告人於原執行法院異議及本院抗告意旨略以：抗告人聲請
    原執行法院97年度執字第110184號強制執行事件所持臺灣桃
    園地方法院90年度訴字第334號確定判決（下稱本件執行名
    義），所載債權人新竹國際商業銀行股份有限公司（下稱新
    竹商銀）於民國96年3月5日將相對人尚未清償之貸款及有關
    一切權利、名義、利益、義務及責任等（下稱系爭債權）讓
    與台北國鼎資產管理股份有限公司（下稱國鼎公司），國鼎
    公司再於97年7月31日將該債權讓與統一元氣資產管理股份
    有限公司（下稱統一公司），嗣統一公司復於97年10月31日
    轉讓系爭債權予抗告人，抗告人乃係系爭債權之債權人。又
    債權讓與通知，為讓與人與受讓人向債務人通知債權讓與事
    實之行為，其性質為觀念通知，並不以債務人承諾為必要，
    民法第297條第1項規定之債權讓與事實須通知債務人係債權
    讓與之對抗要件，而非生效要件，抗告人以受讓人身分對相
    對人聲請強制執行行使債權時，已足使債務人即相對人知有
    債權讓與之事實，應認為兼有通知之效力。若鈞院認為仍有
    疑義，抗告人亦曾於97年12月24日及98年1月13日具狀聲請
    調閱相對人之最新戶籍謄本，俾利重新送達，若無法送達，
    並請准予公示送達，亦無不予補正之情事，詎原執行法院逕
    依強制執行法第30條之1準用民事訴訟法第249條第1項第6款
    規定駁回抗告人強制執行之聲請，且於抗告人提出異議後，
    駁回抗告人之異議，自有未洽，爰提起抗告，請求廢棄原裁
    定等語。
二、按「債權之讓與，非經讓與人或受讓人通知債務人，對於債
    務人不生效力。但法律另有規定者，不在此限。」民法第29
    7條第1項定有明文。其立法理由，乃債權之讓與，在當事人
    間，於契約完成時即生效力，無須通知債務人，然債務人究
    未知有債權讓與之事，為保護債務人之利益，使讓與人或受
    讓人負通知之義務，在未通知以前，其讓與行為僅當事人間
    發生效力，對於債務人不生效力，但法律別有規定者，則無
    須通知。是債權讓與，於讓與人或受讓人間雖已發生效力，
    但依法應將債權讓與之事通知債務人，而未完成通知前，對
    債務人言，尚未發生債權讓與之效力，無待債務人抗辯，受
    讓人均不得對債務人行使債權。又強制執行應依執行名義為
    之。執行名義，除當事人外，對於訴訟繫屬後為當事人之繼
    受人亦有效力，強制執行法第4條第1項、第4條之2第1項第1
    款分別定有明文。是執行名義成立後，債權人將債權讓與於
    第三人，該第三人為強制執行法第4條之2第1項第1款所稱之
    繼受人，雖得以原執行名義聲請強制執行，惟民法第297條
    第1項既明定債權之讓與，非經讓與人或受讓人通知債務人
    ，對於債務人不生效力，則債權受讓人於該項讓與對債務人
    生效前，自不得對債務人為強制執行。故債權受讓人依強制
    執行法第4條之2規定，本於執行名義繼受人身分聲請強制執
    行者，除應依同法第6條規定提出執行名義之證明文件外，
    對於其為適格之執行債權人及該債權讓與已對債務人發生效
    力等合於實施強制執行之要件，亦應提出證明，併供執行法
    院審查（最高法院98年度台抗字第116號裁定意旨參照）。
    。另金融機構合併法第15條第1項第1款雖規定以收購金融機
    構不良債權為目的之資產管理公司，受讓金融機構不良債權
    時，適用同法第18條第3項規定，即債權讓與之通知得以公
    告方式代之。惟於資產管理公司受讓金融機構不良債權後，
    再將該債權讓與他家資產管理公司時，因資產管理公司並不
    屬金融機構合併法第4條第1款規定之金融機構，自無金融機
    構合併法第18條第3項之適用。準此，資產管理公司將原屬
    金融機構不良債權轉讓予他家資產管理公司時，仍應依民法
    第297條第1項規定為債權讓與之通知，不得逕以公告代之。
    次按債權人聲請強制執行，如不合程式或不備其他要件，依
    其情形可以補正，經定期命補正而不補正者，法院應以裁定
    駁回之，此觀強制執行法第30條之1準用民事訴訟法第249條
    第1項第6款自明。
三、經查：
（一）抗告人主張系爭債權之原債權人新竹商銀於96年3月5日將
      系爭債權讓與國鼎公司，國鼎公司於97年7月31日將系爭
      債權讓與統一公司，統一公司再於97年10月31日將系爭債
      權讓與抗告人等情，業據抗告人提出本件執行名義、確定
      證明書、積欠債務明細表、系爭債權讓與聲明書3紙、登
      報公告及借據為證（原執行法院97年度執字第110184號卷
      第10至20頁、第57頁），堪信此部分之事實為真正。足見
      ，抗告人係自統一公司受讓系爭債權，然統一公司及抗告
      人，均非屬金融機構合併法第4條第1款規定所指之金融機
      構，則依上開二前段之說明，抗告人受讓系爭債權，自無
      同法第18條第3項以公告代債權讓與通知之適用，統一公
      司或抗告人仍應依民法第297條第1項規定對相對人為債權
      讓與之通知，於未為合法通知前，系爭債權讓與，於統一
      公司與抗告人間雖已發生效力，惟對相對人言，尚未發生
      債權讓與之效力，無待相對人之抗辯，抗告人不得對相對
      人行使債權。
（二）如上所述，系爭債權於未合法通知相對人前，對相對人尚
      不生效力，是抗告人應先對相對人為系爭債權之讓與通知
      後，始得對相對人之財產實施強制執行。茲抗告人於向原
      執行法院對相對人聲請強制執行時，未為上開之通知，原
      執行法院乃於97年12月17日及98年1月7日以板院輔97執速
      字第110184號函（上開執行卷第58頁、第80頁）通知抗告
      人於收受該函文送達5日內補正系爭債權讓與通知之證明
      文件，然抗告人於97年12月19日及98年1月12日收受該通
      知（上開執行卷第60頁、第81頁）後，未依該通知之旨，
      補正前揭證明文件，僅於97年12月24日及98年1月13日提
      出「釋明暨聲請狀」及「民事聲明異議狀」，載明債權讓
      與之通知並非債權讓與之要件，無論有無債權讓與通知之
      相關證明，均無礙強制執行程序之續行，並請求續行強制
      執行程序等語（上開執行卷第61至65頁、第82至93頁）。
      原執行法院因之以抗告人未依限補正，其聲請不合法為由
      ，駁回抗告人強制執行之聲請，且於抗告人提出異議後，
      駁回抗告人之異議，揆諸上開二後段之說明，經核尚無違
      誤。
（三）抗告人另主張向原執行法院聲請調閱相對人之最新戶籍謄
      本，俾利重新送達，若無法送達，並請准予公示送達等語
      。惟抗告人應先按其查報之新址為債權讓與之通知，倘有
      無法通知時，再依民法第97條規定向「原法院」聲請公示
      送達，茲抗告人未舉證證明有無法通知相對人之情事，即
      遽向「原執行法院」聲請公示送達，於法自有不合。況依
      抗告人上開之主張，顯係以抗告人向原執行法院聲請對相
      對人為強制執行時，「同時」併送債權讓與之通知與相對
      人，而非債權讓與通知已合法送達（包括公示送達）「後
      」，始向原執行法院聲請對相對人為強制執行，二者顯然
      有別，核與前開抗告人應先對相對人為債權讓與之「通知
      後」，始得對相對人之財產實施強制執行之論述有違，是
      抗告人此部分之主張，仍不可採。
（四）從而，抗告意旨指摘原裁定不當，聲明廢棄，為無理由，
      應予駁回。
四、據上論結，本件抗告為無理由，爰裁定如主文。
中    華    民    國     98    年    4    月    17    日
                  民事第十二庭
                      審判長法  官  陳駿璧
                            法  官  連士綱
                            法  官  陳邦豪
正本係照原本作成。
本裁定除以適用法規顯有錯誤為理由，不得再抗告。如提起再抗
告，應於收受後10日內委任律師為訴訟代理人向本院提出再抗告
狀。並繳納再抗告費新台幣1000元。
中    華    民    國     98    年    4    月    17    日
                               書記官  李佳樺


司法院資訊處製作；財團法人民間司法改革基金會備份。
